【裁判字號】    89,訴緝,75
【裁判日期】    900206
【裁判案由】    偽造文書等
【裁判全文】
臺灣桃園地方法院刑事判決                          八十九年度訴緝字第七五號
    公  訴  人  臺灣桃園地方法院檢察署檢察官
    被      告  甲○○○
右列被告因偽造文書案件，經檢察官提起公訴（八十五年度偵字第一二０００號），
本院判決如左：
    主  文
甲○○○無罪。
    理  由
一、公訴意旨略以：被告甲○○○於民國八十四年十一月間，在不詳地點，拾獲乙○
    ○所遺失之身分證，竟意圖為自己不法之所有，將該身分證據為己有，並偽刻廖
    和元、乙○○之印章，自任代理人，填具市內電話過戶申請書，於八十五年六月
    五日，向中華電信股份有限公司台灣北區電信分公司申租將原客戶案外人廖和元
    所使用0000000號電話過戶予新客戶乙○○，而在申請書上原客戶簽章欄
    及新客戶簽章欄分別偽造廖和元及乙○○之印文，足於生損害於廖和元、乙○○
    。因認被告涉有刑法第二百十條、第二百十六條、第二百十七條第一項及第三百
    三十七條之罪嫌云云。公訴人認被告涉有上開犯行，無非係以被害人乙○○之身
    分證確有遺失，且在服兵役中未申租電話等情，業據其母鍾錦珠於警訊中陳明在
    卷，又訊據被告供承其身分證未曾遺失，而申請書上代理人「甲○○○」之簽名
    筆跡，與被告訊問筆錄之簽名筆跡，經比對大致相符，有該申請書影本附卷足憑
    云云資為論據。
二、按犯罪事實，應依證據認定之，無證據不得推定其犯罪事實。又不能證明被告犯
    罪者，應諭知無罪之判決，刑事訴訟法第一百五十四條、第三百零一條第一項分
    別定有明文。所謂證據，須適於為被告犯罪事實之證明者，始得採為斷罪資料，
    如未能發現相當證據，或證據不足以證明，自不能以推測或擬制之方法，以為裁
    判基礎，最高法院五十三年台上字第二七五０號及四十年台上字第八十六號判例
    可資參照。且無論直接或間接證據，其為訴訟上之證明，須於通常一般之人均不
    致有所懷疑，而得確信其為真實之程度者，始得據為有罪之認定，最高法院七十
    六年度台上字第四九八六號亦設有判例。
三、訊據被告甲○○○堅詞否認涉有公訴人所指犯行，並辯稱：伊不認識廖和元及乙
    ○○，並未去辦理過戶等語。經查：公訴人以被告犯行有廖和元、乙○○指證渠
    等身分證遺失暨市內電話申請書其上筆跡與被告「大致相符」資為論據，惟被害
    人廖和元、乙○○於警訊、偵查及本院審理時，均未指明渠等身分證係被告所竊
    或拾得，亦不知係何人冒用其等姓名申請市內電話號碼，是所謂被害人二人之證
    述，尚不足認被告有何偽造文書之犯行。又經本院向中華電信股份有限公司台灣
    北區電信分公司台北東區營業處調閱本案市內電話申請書正本，經核上開申請書
    上「甲○○○」之簽名，與被告於偵查中、通緝到案於警訊時、本院審理時、通
    緝刑事被告歸案證明書上、刑事保證書上及本院歷次審理時當庭書寫之簽名對照
    以觀，二者之筆勢、結構、筆劃之書寫角度尚有不同，申請書上之書寫字體較為
    秀氣，「陳」字中之左邊部首並無一橫，「潘」字部首之水字邊僅有一豎，而非
    三點，「玉」字之最後一筆畫僅有一小點，均與被告當庭書寫之筆劃構成不同，
    故二者字跡尚難認定係同一人所有。至於本院雖將上開簽名送請法務部調查局鑑
    定，然該局之筆跡鑑定，需要檢附被告於八十五年度前所書平日簽名原件多件，
    始得據為科學鑑定依據，惟被告平日居無定所，而迄今五年前之簽名文件原本顯
    難取得，且本院依職權認定結果已如前述，故無另行鑑定之必要，附此敘明。再
    查，被告之身分證確曾於八十二年間遺失，嗣於八十三年六月一日申請補領身分
    證乙節，有桃園縣桃園市戶政事務所八十九年九月十九日桃市戶字第一二八四三
    號函所附補領國民身分證申請書一紙附卷可稽，準此，是否另有他人持被告所有
    之身分證資以冒名申辦本案市內電話過戶手續，亦非無疑。綜上所述，被告之字
    跡與卷附市內電話申請書之簽名尚難謂合，本院復查無其他積極證據證明被告犯
    罪，被告犯罪即屬不能證明，核諸前引法條、判例，爰為無罪之諭知。
據上論斷，應依刑事訴訟法第三百零一條第一項，判決如主文。
本案經檢察官呂理銘到庭執行職務。
中      華      民      國    九十      年      二      月      六      日
                                  臺灣桃園地方法院刑事第一庭
                                        法  官   陳  永  來
右正本證明與原本無異。
如不服本判決，應於判決送達後十日內向本院提出上訴狀( 應附繕本 )，上訴於
臺灣高等法院。
                                        書記官   洪  明  媚
中      華      民      國     九十年     一     月      十九      日


司法院資訊處製作；財團法人民間司法改革基金會備份。
